臺灣臺南地方法院民事裁定　　　　　　100年度監宣字第171號
聲　請　人　陳美菊
上列聲請人聲請監護宣告事件，本院裁定如下：
    主    文
宣告馬若溱（女，民國○○○年○月○日生，身分證統一編號：
Ｚ000000000號，住臺南市○○區○○街二００巷十二
號）為受監護宣告之人。
選定聲請人陳美菊（女，民國○○○年○月○日生，身分證統一
編號：Ｚ000000000號，住臺南市歸仁區○○○街四十
八巷十三號，居臺南市○○區○○街二００巷十二號）為受監護
宣告之人之監護人。
指定馬萬華（男，民國○○○年○月○○日生，身分證統一編號
：Ｚ000000000號，住臺南市○○區○○街二００巷十
二號）為會同開具財產清冊之人。
聲請費用新臺幣玖仟參佰參拾肆元由受監護宣告之人馬若溱負擔
。
    理    由
一、按對於因精神障礙或其他心智缺陷，致不能為意思表示或受
    意思表示，或不能辨識其意思表示之效果者，法院得因本人
    、配偶、四親等內之親屬、最近一年有同居事實之其他親屬
    、檢察官、主管機關或社會福利機構之聲請，為監護之宣告
    ，民法第14條第1項定有明文。次按受監護宣告之人應置監
    護人。法院為監護之宣告時，應依職權就配偶、四親等內之
    親屬、最近一年有同居事實之其他親屬、主管機關、社會福
    利機構或其他適當之人選定一人或數人為監護人，並同時指
    定會同開具財產清冊之人，民法第1110條、第1111條第1項
    亦定有明文。
二、本件聲請意旨略以：聲請人陳美菊（女，民國52年1月10日
    生，身分證統一編號：Ｚ000000000號，住臺南市歸仁區○○
    ○街48巷13號，居臺南市○○區○○街200巷12號）為馬若
    溱（女，74年7月3日生，身分證統一編號：Ｚ000000000號，
    住臺南市○○區○○街200巷12號）之母親。因馬若溱罹患
    「腦室惡性正中神經細胞瘤」，99年8月9日急診住院，99年
    8月14日手術開刀，術後意識昏迷，致不能為意思表示或受
    意思表示，或不能辨識其意思表示之效果，為此聲請對其為
    監護宣告。又聲請人及馬萬華（男，49年5月30日生，身分
    證統一編號：Ｚ000000000號，住臺南市○○區○○街200巷
    12號）為馬若溱之父母，自馬若溱生病後，即由聲請人及馬
    萬華共同照顧其生活起居，請求選任聲請人擔任其監護人，
    指定馬萬華擔任會同開具財產清冊之人等語。
三、經查，聲請人係馬若溱之母親，業據聲請人提出戶籍謄本2
    份在卷可憑，揆諸上開規定，聲請人為宣告馬若溱為監護宣
    告之人之聲請人資格，自無欠缺。經查，聲請人主張上情，
    業據其提出成功大學醫學院附設醫院診斷證明書1份為憑。
    本院審驗馬若溱之精神狀況，並依職權函請行政院衛生署臺
    南醫院指派該院精神科黃隆山醫師協助鑑定馬若溱之精神狀
    態，鑑定人黃隆山醫師參與馬若溱之精神狀態鑑定，認為：
    「一般醫學檢查，個案意識呈昏迷狀態，對問話無法回答，
    必須靠他人協助及鼻胃管幫忙進食，靠氣管內管幫忙呼吸，
    四肢無力，無法自我行動，大小便及個人衛生須他人完全協
    助。精神檢查方面：個案之注意力、判斷能力、對人、時、
    地之定向感、記憶力、計算能力及抽象思考能力均有明顯缺
    失。」鑑定結果說明：「這是一個腦病變後遺症的個案，個
    案現在意識仍不清，個案自我照顧能力呈明顯不足。」鑑定
    判定：「基於受鑑定人有精神上之障礙（其他心智缺陷-植
    物人）其程度重大，基於上開原因，不能管理處分自己的財
    產，基於上開原因，回復之可能性低，精神障礙（其他心智
    缺陷）之程度，可為監護宣告，不能為意思表示或受意思表
    示，不能辨識其意思表示之效果。」有成年監護鑑定書在卷
    可稽，故聲請人聲請對馬若溱為監護宣告為有理由，應予准
    許。
四、次查，聲請人陳美菊（女，52年1月10日生，身分證統一編
    號：Ｚ000000000號，住臺南市歸仁區○○○街48巷13號，居
    臺南市○○區○○街200巷12號）為受監護宣告之人馬若溱
    之母親，有戶籍謄本2份附卷可參，並經受監護宣告之人之
    親屬團體會議推定為受監護宣告之人馬若溱之監護人，有聲
    請人所提出之親屬團體會議推定監護人說明書、親屬系統表
    、親屬團體會議紀錄、推薦親屬之戶籍謄本在卷可稽，並經
    本院依職權調閱親屬馬月瓊、馬巧玲之戶籍資料，有其二人
    之戶籍資料查詢結果單2份附卷可參，又參酌受監護宣告之
    人馬若溱平日由聲請人及其父親馬萬華負責照顧等情，業據
    聲請人陳明在卷，認由聲請人擔任監護人，最能符合受監護
    宣告之人之最佳利益，爰選定聲請人陳美菊為監護人；另馬
    萬華（男，49年5月30日生，身分證統一編號：Ｚ000000000
    號，住臺南市○○區○○街200巷12號）為受監護宣告之人
    馬若溱之父親，有其戶籍謄本1份在卷可稽，並經受監護宣
    告之人之親屬團體會議推定為會同開具財產清冊之人，有聲
    請人所提出之親屬團體會議推定監護人說明書、親屬系統表
    、親屬團體會議紀錄、推薦親屬之戶籍謄本在卷可稽，並經
    本院依職權調閱親屬馬月瓊、馬巧玲之戶籍資料，有其二人
    之戶籍資料查詢結果單2份附卷可參，爰指定馬萬華為會同
    開具財產清冊之人。
五、依民事訴訟法第608條第1項、第95條、第87條第1項，裁定
    如主文。
中    華    民    國   100    年    8     月    31    日
                   家事法庭   法  官  鄭  彩  鳳
正本係照原本作成。
如不服本裁定關於選定監護人及指定會同開具財產清冊之人等部
分，應於送達後十日內向本院提出抗告狀，並繳納抗告費新臺幣
1,000元；其餘關於宣告監護之部分，不得抗告。
中    華    民    國   100    年    8     月    31    日
                              書記官  陳  世  明